臺灣士林地方法院民事判決
　　                                110年度勞訴字第81號
原      告  謝隆昌  
被      告  指南汽車客運股份有限公司
法定代理人  呂奇峯  
訴訟代理人  李永裕律師
複  代理人  彭祐宸律師
上列當事人間請求給付工資等事件，本院於民國111年10月21日
言詞辯論終結，判決如下：
    主  文
原告之訴駁回。
訴訟費用由原告負擔。
    事實及理由
一、原告主張：
　㈠伊自民國92年9月起受僱於被告擔任公車駕駛員。被告違反汽
    車運輸業管理規則第19條之2第1款規定，命伊及其他行駛20
    8路線公車之駕駛每工作日駕駛四趟次公車，駕駛時間長達1
    2小時或以上，卻欺騙渠等可以在10小時內跑完四趟，第四
    趟是被告違法安排超時之侵權行為，非兩造間勞動契約。又
    伊曾因過度疲勞、精神喪失，而於99年4月15日22時許駕駛2
    08路線公車時擦撞訴外人簡文玲（下稱系爭事故），伊深信
    被告所稱其他司機均不會超時，願與被告分擔賠償責任，詎
    被告竟掩蓋真相，拒絕提出行車憑單，否認伊每工作日超時
    ，致臺灣高等法院105年度上字第244號判決（下稱系爭244
    號判決）認定被告沒有違法安排伊超時，判決伊應負全責，
    應給付被告新臺幣（下同）1,629,818元確定，超過10小時
    之第四趟時間對被告而言既不存在，被告自未曾支付伊第四
    趟之工資。爰依侵權行為、不當得利法律關係，請求被告補
    償99年3月26日起至106年5月24日止（共計2234天）之第四
    趟工資，以每趟行情價800元乘以3分之4之代價計算，合計2
    ,382,933元。
　㈡伊因每工作日均違法超時工作長達12小時或以上，身體、健
    康因而受損，又伊遭被告詐騙可以在10小時內跑完四趟，被
    告持續否認第四趟違法超時而持續非法經營，10年獲利7億
    ，卻從未向伊道歉，反而歧視伊、妨害伊之信用、名譽，致
    法院、檢察官信以為真，以為被告沒違法而是伊說謊，直接
    捨去不去調查傷害伊之自尊心。爰依侵權行為法律關係，請
    求被告賠償精神慰撫金10萬元。
　㈢聲明為：被告應給付原告2,482,784元，及自起訴狀繕本送達
    翌日起至清償日止，按週年利率5％計算之利息。　
二、被告則以下列情詞置辯：
　㈠原告依侵權行為法律關係請求2,382,784元及精神慰撫金10萬
    元部分，業經另案鈞院109年度勞訴字第43號、臺灣高等法
    院109年度勞上字第207號、鈞院109年度士簡字第961號、10
    9年度簡上字第307號、109年度勞簡上字第5號事件之確定判
    決效力所及，原告再行起訴已違反民事訴訟法第249條第1項
    第7款規定，應以裁定駁回之。　
　㈡依原告出勤紀錄，可知原告並非每工作日均跑四趟，跑三趟
    以下之情形亦甚為常見，原告主張與事實不符。又原告主張
    第四趟價值以800元計算，並未說明法理根據。
　㈢原告並未舉證伊有「欺騙」或「強迫」駕駛員之行為，伊每
    月給付原告之薪資均已計入第四趟之行駛里程數，再按照公
    司駕駛員薪資結構方案據以計算薪資，薪資標準亦在基本工
    資以上，並非未給付第四趟之薪資，原告於鈞院107年度勞
    簡上字第27號事件中亦自承與伊合意約定而領取之勞動報酬
    係包含第四趟之勞務報酬在內，原告就已領取多年之薪資再
    行重複請求，洵屬無據。
　㈣原告未舉證伊確有不法侵權行為而致原告人格權（身體、健
    康、名譽）受有侵害之事實，其請求精神慰撫金並無理由。
　㈤原告係110年3月30日提起本件訴訟，就99年至105年2月之工
    資請求部分，已逾126條規定之5年時效，侵權行為損害賠償
    請求權已已逾2年時效，爰依法為時效抗辯拒絕給付。
　㈥聲明為：原告之訴駁回。
三、本院之判斷：
  ㈠本件是否違反民事訴訟法第249條第1項第7款規定？
　　⒈按原告之訴，有下列各款情形之一者，法院應以裁定駁回
      之。七、當事人就已繫屬於不同審判權法院之事件更行起
      訴、起訴違背第253條、第263條第2項之規定，或其訴訟
      標的為確定判決效力所及。民事訴訟法第249條第1項第7
      款定有明文。　　
　　⒉查本院109年度勞訴字第43號、臺灣高等法院109年度勞上
      字第207號事件中，原告向被告請求系爭244號判決致其所
      受財產上損害1,629,818元，並主張被告欺騙其10個小時
      之內可以跑完四趟，事實上均超過12小時，違反汽車運輸
      業管理規則第19條之2第1款規定，該當於違反保護司機之
      法律構成侵權行為，從92年9月起至106年4月24日止，被
      告都讓其違法超時工作，影響其身體、健康，甚至致家庭
      失和，老婆與其離婚、與養子終止收養，亦侵害其信用及
      名譽權，向被告請求非財產上損害賠償1,779,818元，有
      該二案判決在卷可稽（見本院卷一第226-230、232-239頁
      ）。核本案原告關於非財產上損害之請求，超時工作致身
      體、健康受損及受被告欺騙10小時內可跑完四趟致精神上
      受有損害部分，訴訟標的應為上開確定判決效力所及，依
      前揭規定，應予駁回。至本案原告財產上損害之請求與上
      開確定判決之訴訟標的不同；非財產上損害之請求中關於
      原告主張被告持續否認第四趟違法超時而持續非法經營獲
      利，致法院、檢察官信以為真，以為係其說謊，妨害其信
      用、名譽部分，因係陸續發生，則難認為上開確定判決效
      力所及，均未違反民事訴訟法第249條第1項第7款規定，
      附此敘明。
　　⒊又查本院士林簡易庭109年度士簡字第961號、本院109年度
      簡上字第307號事件中，原告係主張被告於本院109年度勞
      簡上字第10號事件之訴訟程序中為不實陳述，侵害其名譽
      權及信用權，另被告於該案訴訟程序亦曾對其恐嚇，侵害
      其名譽權及信用權，據此向被告請求非財產上損害賠償，
      有該二案判決在卷可參（見本院卷一第240-244、246-249
      頁），與本案訴訟標的均為不同，自無違反民事訴訟法第
      249條第1項第7款規定之情事。
　　⒋再查本院109年度勞簡上字第5號事件中，原告係向被告請
      求減發獎金、年終獎金、中秋獎金合計18,300元，及以被
      告長期安排其超時工作妨害其身體健康、被告於106年度
      另案中為不實陳述致其敗訴，亦妨害其名譽與信用為由，
      請求被告賠償精神慰撫金78,300元，有該案判決附卷可佐
      （見本院卷一第250-253頁）。核本案原告關於非財產上
      損害請求中，超時工作致身體、健康受損部分，訴訟標的
      為上開確定判決效力所及，依民事訴訟法第249條第1項第
      7款規定應予駁回；至本案原告財產上損害之請求與上開
      確定判決之訴訟標的不同，非財產上損害之請求中關於原
      告主張被告持續否認第四趟違法超時而持續非法經營獲利
      ，致法院、檢察官信以為真，以為係其說謊，妨害其信用
      、名譽部分，因不限於被告於106年度另案中所為陳述，
      為陸續發生，難認為上開確定判決效力所及，應未違反民
      事訴訟法第249條第1項第7款規定，附此敘明。
　　⒌綜上，本件原告之請求，僅精神慰撫金中關於主張其因違
      法超時工作身體、健康受損、遭被告詐騙可以在10小時內
      跑完四趟致精神上受有損害部分，違反民事訴訟法第249
      條第1項第7款，應予駁回。
  ㈡原告請求被告補償第四趟工資2,382,933元部分，是否有理由
    ？
　　⒈侵權行為請求權：
　　　按消滅時效，自請求權可行使時起算。因侵權行為所生之
      損害賠償請求權，自請求權人知有損害及賠償義務人時起
       ，2年間不行使而消滅，民法第128條前段、第197條第1
      項前段分別定有明文。次按時效完成後，債務人得拒絕給
      付，民法第144條第1項亦有明定。查原告請求補償第四趟
      工資之時點為「自99年3月26日起至106年5月24日止」，
      而原告每日工作時間若干，為其明知，縱其受有損害，早
      於106年5月24日前已知悉所受損害及賠償義務人，揆諸前
      揭說明，此部分縱構成侵權行為，迄至原告提起本件訴訟
      之日即110年3月30日（見本院110年度勞專調字第36號卷
      【下稱勞專調字卷】卷一第10頁本院收文章戳），顯已罹
      於侵權行為損害賠償請求權之2年時效期間，被告據此抗
      辯原告之損害賠償請求權時效已完成而拒絕給付，自屬有
      據。至原告雖主張被告迄今未向其道歉，否認違法、超時
      並繼續侵權，致其一直無法取得請求權，故時效尚未起算
      云云，惟民法第128條所謂請求權可行使時，係指請求權
      人行使其請求權，客觀上無法律上之障礙而言，要與義務
      人是否道歉、承認、權利人主觀上何時知悉其可行使無關
      ，以原告主張之事實，其知悉侵害其權利之人為被告，其
      損害賠償請求權自斯時起已處於可行使狀態，客觀上不存
      在法律上之障礙，故其執此主張請求權尚未罹於時效云云
      ，尚無足採，附此敘明。
　　⒉不當得利請求權：
　　　⑴按當事人主張有利於己之事實者，就其事實有舉證之責
        任。民事訴訟法第277條本文定有明文。又主張不當得
        利請求權存在之當事人，對於不當得利請求權之成立，
        應負舉證責任，即應證明他方係無法律上之原因而受利
        益，致其受有損害。如受利益人係因給付而得利時，所
        謂無法律上之原因，係指給付欠缺給付之目的。故主張
        該項不當得利請求權存在之當事人，應舉證證明該給付
        欠缺給付之目的（最高法院103年度台上字第2198號民
        事判決要旨參照）。
　　　⑵查原告前於106年10月24日對被告起訴請求其因由四趟排
        班改為三趟排班之每月薪資差額3萬元，依其於該案提
        出之民事起訴狀中載明：「我原本是每天4趟車的勞動
        條件，不同意被告擅自變易為每天3趟車，影響薪資，
        要求回復原工作條件每天4趟及薪資。」、「超時是我
        的基本工時與勞動條件，風險依汽車運輸業管理規則第
        19條之2之規定分配」等語（見勞專調卷一第460頁），
        民事準備程序狀（二）中記載：「原告的價值就是每天
        跑四趟月領七萬五的勞動條件」、「被告應自民國106
        年5月24日起，至被告回復原告每天跑四趟原職繼續執
        行職務之日止，按月給付四趟變易為三趟的差額新台幣
        （下同）3萬元。」、「我原本是每天4趟車的勞動條件
        ，不同意被告擅自變易為每天3趟車，影響薪資，要求
        回復原工作條件每天4趟及薪資」、「每天領取跑4趟的
        勞務報酬是我和被告合意的勞動條件是雙方均應規守的
        權利與義務」等語（見勞專調卷一第462、464頁），聲
        請調查證據狀中載明：「101年度士勞小字第1號、101
        年度勞小上字第3號之確定判決，證明我每天4趟的勞動
        條件，超時領高薪是我的勞動條件。」（見勞專調卷一
        第468頁），及其於該案107年3月26日言詞辯論期日陳
        稱：「（你的正常薪水如何計算？）最主要項目是依據
        這個月跑的公里數，正常狀態是跑四趟，四趟公里數應
        該是180幾公里。我五月之後給我縮趟，就變成140幾公
        里，錢就變少。」等語（見勞專調卷一第471頁），可
        見被告抗辯兩造約定之薪資計算方式已計入第四趟之行
        駛里程數等語，應堪採信，原告主張其提供之第四趟勞
        務被告受有不當得利，為無理由。
　　　⑶原告雖主張臺灣高等法院105年度上字第244號判決認定
        被告沒有違法安排其超時，判決其應負全責，超過10小
        時之第四趟時間對被告而言既不存在，被告自未曾支付
        伊第四趟之工資云云。惟細觀該案判決並未認定「被告
        未違法安排原告超時（每日駕駛時間超過10小時）」，
        僅認定「足見上訴人（即本案原告）係因未注意車前狀
        況而肇事，且當時並無其所指之昏睡情事」、「況上訴
        人自承：當日伊跑完二趟公車路線後，經休息4至5小時
        後，始進行第三趟公車路線，系爭事故即在第三趟過程
        中發生等語（見本院卷第50頁背面），足見上訴人於駕
        駛系爭大客車發生系爭事故前，確已獲得充分休息，亦
        難認被上訴人有何使上訴人疲勞駕駛之情事。」（見本
        院卷一第345-348頁），故原告執此為由主張被告未曾
        支付第四趟工資，尚乏所據。
　　　⑷原告固又主張被告第四趟之排班違反汽車運輸業管理規
        則第19條之2第1款規定，非兩造間勞動契約云云。然汽
        車運輸業管理規則第19條之2第1款本身僅是調派駕駛勤
        務的管制規範，非勞資雙方間關於薪資及其對應工作時
        間之規範，該條款亦無關於違反法律效果之明文規定，
        無法以違反調派駕駛勤務的管制規範，逕認勞資雙方間
        之私法契約為無效，或逕行調整勞資雙方間私法契約之
        法律效果，原告執此為由主張被告未曾支付第四趟工資
        應另為補償，亦不可採。
　　　⑸從而，原告依不當得利法律關係，請求被告補償第四趟
        工資2,382,933元，並無理由。　
  ㈢原告主張被告持續否認第四趟違法超時而持續非法經營獲利
    ，致法院、檢察官信以為真，以為係其說謊，妨害其信用、
    名譽，請求被告給付精神慰撫金，是否有理由？
　　查被告固於兩造訴訟中否認第四趟係違法超時，然係就訴訟
    為法律上或事實上之訴訟攻防，未使用偏激不堪之言詞，法
    院判決原告敗訴、地檢署認定未構成犯罪，更係基於自身職
    責，本於自由心證，判斷事實真偽與適用法律之結果，並無
    妨害原告信用、名譽，是原告以被告所為使法院相信之不實
    陳述侵害其信用權及名譽權，並請求精神慰撫金，核屬無據
    。
四、綜上所述，原告依侵權行為及不當得利法律關係，請求被告
    補償99年3月26日起至106年5月24日止之第四趟工資合計2,3
    82,933元；另依侵權行為法律關係，請求其因違法超時工作
    致身體、健康受損、遭被告詐騙可以在10小時內跑完四趟、
    被告持續否認第四趟違法超時而持續非法經營獲利，致法院
    、檢察官信以為真，侵害其名譽、信用之精神慰撫金10萬元
    ，均無理由，應予駁回。
五、原告請求訊問被告法定代理人甲○○及其他行駛208路線公車
    之司機，然因本件判決基礎已臻明確，兩造其餘攻防方法、
    陳述及所提證據，經本院審酌後，認均與判決結果不生影響
    ，爰不逐一論列，併此敘明。
六、據上論結，原告之訴為無理由，依法判決如主文。
中　　華　　民　　國　111　　年　　11　　月　　18　　日
                  勞動法庭  法　官  謝佳純
以上正本係照原本作成。
如對本判決上訴，應於判決送達後20日內向本院提出上訴狀，若
委任律師提起上訴者，應一併繳納上訴審裁判費，否則本院得不
命補正逕行駁回上訴。
中　　華　　民　　國　　111 　年　　11　　月　　18　　日
                              書 記 官  陳怡文